【裁判字號】    97,簡,565
【裁判日期】    980612
【裁判案由】    虛報進口貨物
【裁判全文】
臺北高等行政法院判決
                                       97年度簡字第565號
原      告  立大航空貨運承攬股份有限公司
代  表  人  甲○○
被      告  財政部臺北關稅局
代  表  人  饒平（局長）
上列當事人間因虛報進口貨物事件，原告不服財政部中華民國97
年7 月24日台財訴字第09700226050 號訴願決定（案號：第0000
0000號），提起行政訴訟。本院判決如下：
    主  文
原告之訴駁回。
訴訟費用由原告負擔。
    事實及理由
一、司法院於民國（下同）92年9 月17日以（92）院台廳行一字
    第23681 號令，依行政訴訟法第229 條第2 項之規定，將同
    條第1 項之簡易案件金額（價額）提高為新台幣（下同）20
    萬元，並於93年1 月1 日實施。本件原告因不服被告所為罰
    鍰計187,602 元提起行政訴訟，依行政訴訟法第229 條第1
    項第2 款規定，應依簡易訴訟程序進行之，並不經言詞辯論
    為判決，合先敘明。
二、事實概要：原告於民國（下同）95年8 月至96年2 月間以訴
    外人蔡瑞芬等人名義向被告報運進口快遞貨物計7 批（進口
    快遞貨物簡易申報單號碼詳附表），原申報貨物為CLOTHES
    、ATTIREMENT、SHOES 、HAT 及GARMENT 等（詳如附表）。
    惟經被告查驗結果，實到貨物名稱、數量及產地均與原申報
    不符，且均為仿冒品，而原告無法證明其確受蔡瑞芬等人委
    託報關，依快遞貨物通關辦法第17條第2 項規定，應由報關
    業者負虛報責任，認原告涉有虛報進口貨物名稱、數量及產
    地，涉及仿冒，逃避管制之情事；且原告曾分別於93年3 月
    21日、94年4 月3 日違反海關緝私條例第37條第3 項之規定
    ，經被告依該條項規定處罰並確定後，5 年內再犯同條例同
    一條項規定3 次以上；乃依海關緝私條例第37條第3 項轉據
    第36條第1 項、第3 項及第45條規定，分別處以貨價2 倍之
    罰鍰合計187,602 元（詳如附表），併沒入貨物。原告不服
    ，申請復查未獲變更，提起訴願亦遭決定駁回，遂就罰鍰部
    分提起行政訴訟。
三、原告起訴主張：通常一般貨物之進口報關，於報關時須檢附
    委託書，因此客戶於報關進口前即須先附委託書。惟查，依
    快遞貨物通關辦法第17條第1 項、第2 項規定，除可免附委
    託書原本外，另得向海關申請免逐案檢附委託書。原告為遵
    守海關規定，於客戶提貨時才命客戶出具委託書，本件進口
    貨物因已被海關扣留，客戶無法提領，因此客戶不願出具委
    託書，故其責任應歸由政策之違誤所致，而非原告等報關業
    者無法提供委託書。本件如海關同意放行准許客戶提貨，原
    告絕對可以提供委託書。從而，原訴願決定及處分機關之決
    均有違誤與不當。並聲明求為判決：1.訴願決定及原處分關
    於罰鍰部分均撤銷。2.訴訟費用由被告負擔。
四、被告則以：
  (一)原告於95年9 月28日、96年1 月14日及96年2 月4 日分別以
    如附表所示之5 件進口快遞貨物簡易申報單5 件向被告報運
    進口快遞貨物7 批：1.簡易申報單第CX/95/404/Y2555 號之
    原申報貨物產地為HK、數量91PCE ，經查驗結果，實到貨物
    之產地為CN、數量151PCE，顯有虛報產地、數量之情事。2.
    簡易申報單第CX/96/404/8Y513 號之原申報貨物為GARMENTS
    、數量10PCE ，實到貨物經權利人鑑定為仿冒皮包、數量9
    PCE ，顯涉侵權違法之行為。3.簡易申報單第CX/96/404/8Y
    579 號之原申報貨物為CLOTHES ，產地為HK、數量11 PCE，
    實到貨物經查驗及權利人鑑定結果為仿冒成衣，產地為IT、
    數量15PCE ，其數量及產地與原申報均有不符，且屬仿冒品
    。4.簡易申報單CX/95/404/2Y213 號（提單主號：000-0000
    0000，提單分號：404WM069）之原申報貨物為ATTIREMENT，
    產地為HK、數量16PCE ，實到貨物為運動背心（產地為KR、
    數量39PCE ）、運動短褲（產地為KR、數量11PCE ）、運動
    鞋（產地為CN、數量4NPR）。5.簡易申報單CX/95/404/2Y21
    3 號（提單主號：000-00000000，提單分號：404WM066）之
    原申報貨物為CLOTHES （產地為HK、數量20PCE ），實到貨
    物為運動背心（產地為KR、數量56PCE ）、運動鞋（產地為
    CN、數量4NPR），均屬仿冒商標物品，有虛報貨物名稱、數
    量、產地情事。6.簡易申報單第CX/95/404/Y2458 號（提單
    主號：000-00000000，提單分號：EBX0821 ）之原申報貨物
    為SHOES 、數量為8NPR，實到貨物數量為10NPR 、係屬仿冒
    商標物品，有虛報貨物數量情事。7.簡易申報單第CX/95/40
    4/Y2458 號（提單主號：000-00000000，提單分號：EBX082
     ） 之原申報貨物為SHOES 、數量為8 NPR ，實到貨物數量
    為10NPR 、係屬仿冒商標物品，有虛報貨物數量情事。原告
    顯有虛報進口貨物名稱、數量及產地，涉及仿冒，逃避管制
    等情事，因原告無法提供委任書證明其確受蔡瑞芬等人委託
    報關，應由其負虛報之責任。且原告曾於93年3 月21日及94
    年4 月3 日違反海關緝私條例第37條第3 項之規定，經被告
    依該條項轉據同條例第36條第1 項、第3 項規定處罰，並分
    別於94年6 月18日、95年4 月17日處分確定後，5 年內再犯
    同條例同一條項規定3 次以上，當予加重其罰鍰1 倍。被告
    依海關緝私條例第37條第3 項轉據第36條第1 項、第3 項及
    第45條規定，各處原告貨價2 倍之罰鍰，貨物並沒入之，並
    無不合。
  (二)按報關業設置管理辦法第12條第1 項、第2 項已明訂報關業
    者之責任，若無委任書逕予傳輸報關，即屬違反規定。又根
    據快遞貨物通關辦法第17條第1 項、第2 項規定，報關時即
    應檢附之委託書，僅係得申請免逐案檢附，並非可免於報關
    前取具。若報關業者便宜行事，於客戶提貨時始要求出具委
    託書，其對於嗣後無法提出委託書之不利後果，即應自行承
    擔。本案被告曾分別以96年2 月7 日北普巡字第0961003622
    號、95年8 月31日北普巡字第0951020992號等函請原告提供
    委任書以證明其確受委託報關，惟均未獲提供。原告從事報
    關業務，理當熟知相關規定，卻未依規定辦理，甘冒事後若
    被查獲違章情事無法提出委任書之危險，率爾報關，依上開
    規定原告應自負虛報責任，被告依法論處，核屬允當等語，
    資為抗辯。並求為判決：1.原告之訴駁回。2.訴訟費用由原
    告負擔。
五、本院之判斷：
  (一)按「報運貨物進口而有下列情事之一者，得視情節輕重，處
    以處以所漏進口稅額2 倍至5 倍之罰鍰，或沒入或併沒入其
    貨物：一、虛報所運貨物之名稱、數量或重量。二、虛報所
    運貨物之品質、價值或規格。三、繳驗偽造、變造或不實之
    發票或憑證。四、其他違法行為。」、「有前2 項情事之一
    而涉及逃避管制者，依前條第1 項及第3 項之規定論處。」
    「私運貨物進口、出口或經營私運貨物者，處貨價1 倍至3
    倍之罰鍰。」「前2 項私運貨物沒入之。」「追徵或處罰之
    處分確定後，5 年內再犯本條例同一規定之行為者，其罰鍰
    得加重二分之一，犯3 次以上者，得加重1 倍。」為海關緝
    私條例第37條第1 項、第3 項、第36條第1 項、第3 項及第
    45條所明定。次按「本辦法依關稅法第27條第2 項規定訂定
    之。」「進口快遞貨物之收貨人、提貨單或貨物持有人及出
    口快遞貨物之輸出人，委託報關業者辦理報關手續者，報關
    時應檢附委託書。‧‧‧前項應檢附之委託書，報關業者得
    向海關申請免逐案檢附，由其自行編號裝訂成冊，妥善保管
    6 個月，以供海關隨時查核。但其涉有虛報情事，如報關業
    者無法證明其確受委託報關者，應由報關業者負虛報責任。
    」「本辦法依關稅法第22條第3 項規定訂定之。」「報關業
    受進出口人之委任辦理報關，應檢具委任書；其受固定進出
    口人長期委任者，得先檢具委任書，由海關登錄，經登錄後
    ，得於報單或轉運申請書等單證上填載海關登錄字號，以替
    代逐件出具委任書。前項委任書應依海關規定之格式辦理，
    報關業應切實核對其所載之內容，並自行妥為保存。於保存
    期間內，海關得隨時要求其提示或查核。報關業不能提示或
    查無委任書或委任書內容不實者，應依相關法令規定辦理。
    」為快遞貨物通關辦法第1 條、第17條及報關業設置管理辦
    法第1 條、第12條第1 項、第2 項所規定。
  (二)如事實概要欄所載之事實，有進口快遞貨物簡易申報單、緝
    私報告書、系爭貨物照片、理律法律事務所函、鑑定報告書
    、鑑定證明書、產品鑑定書、被告扣押貨物收據及搜索筆錄
    、到貨不符案件簽擬用紙、廠商違規紀錄查詢等件在原處分
    卷可稽，且為原告所不爭執，堪認為真實。原告雖主張其確
    係受託報關，僅係於客戶提貨時才令出具委託書，因系爭貨
    物遭被告扣留，客戶無法提領，故不願出具委託書云云。惟
    查原告以他人名義向被告報運進口快遞貨物，依報關業設置
    管理辦法第12條第1 項規定，即應檢具委任書，始得為之。
    其未事先檢具委任書即予報關，嗣經被告函請提供委任書，
    迄未能提供以證明其確受委託報關，自應自負系爭貨物報運
    進口行為人之責。又進口貨物是否涉及虛報，以原申報者與
    實際來貨之現狀是否相符為據。系爭貨物經查驗既有名稱、
    數量及產地與原申報不符，且均為仿冒品之情事，原告為虛
    報進口貨物名稱、數量及產地，涉及仿冒，逃避管制之行為
    人，被告以其為處分對象，於法有據。另原告為航空貨運承
    攬業者，以快遞貨物報關為專業，明知報關業者受託辦理報
    關手續時，應檢附委託書，本件委託人未備妥委任書，尤應
    注意切實查核系爭貨物之真正名稱、數量、產地及產品之真
    正等，以為誠實申報，竟甘冒事後被查獲違章無法提出委任
    書之危險，率爾報關，復未注意致生虛報貨物名稱、數量及
    產地，並涉及仿冒與逃避管制，縱非故意，難謂無過失，自
    不能主張免責。
  (三)綜上所述，原告主張無可採。從而原處分及訴願決定均無違
    誤，原告仍執前詞訴請將訴願決定及原處分關於罰鍰部分均
    撤銷，為無理由，應予駁回。
  (四)兩造其餘陳述於判決結果不生影響，無庸一一論列，併予敘
    明。
六、據上論結，本件原告之訴為無理由，爰依行政訴訟法第233
    條第1 項、第98條第1 項前段，判決如主文。
中    華    民    國    98    年    6     月    12   日
                    臺北高等行政法院第三庭
                                    法  官  楊莉莉
上為正本係照原本作成。
本件以訴訟事件所涉及之法律見解具有原則性者為限，始得於本
判決送達後20日內向本院提出上訴狀並表明上訴理由，如已於本
判決宣示後送達前提起上訴者，應於判決送達後20日內補具上訴
理由（均按他造人數附繕本），且經最高行政法院許可後方得上
訴。
中    華    民    國    98    年    6     月    12   日
                                     書記官  陳圓圓


司法院資訊處製作；財團法人民間司法改革基金會備份。
